臺灣高等法院刑事判決
110年度上訴字第440號
上  訴  人  
即  被  告  陳文煌





            袁定陽


上列1人
選任辯護人  陳敬穆律師
            楊家寧律師
上列上訴人即被告因傷害案件，不服臺灣宜蘭地方法院109年度
訴字第209號，中華民國109年11月18日第一審判決（起訴案號：
臺灣宜蘭地方檢察署109年度偵字第1431號、109年度偵緝字第15
7號），提起上訴，本院判決如下：
    主  文
原判決撤銷。
陳文煌共同犯傷害罪，累犯，處有期徒刑陸月，如易科罰金，以
新臺幣壹仟元折算壹日。
袁定陽共同犯傷害罪，處有期徒刑陸月，如易科罰金，以新臺幣
壹仟元折算壹日。緩刑參年。緩刑期間應履行附表所示之內容。
    犯罪事實
一、袁定陽於民國108年12月10日下午2時許，在宜蘭縣冬山鄉「
    林和源抽水站」內，與周志杰討論工作事宜時發生口角，在
    場之陳明華報警處理，袁定陽經到場員警詢問後離開。袁定
    陽因對陳明華報警一事心生不滿，遂與陳文煌基於傷害他人
    身體之犯意聯絡，2人於同日下午3時30分至4時，共同返回
    「林和源抽水站」尋釁，陳明華、周志杰2人見狀即往宜蘭
    縣五結鄉利澤西路旁小路逃離，陳文煌、袁定陽分頭追至利
    澤西路24-9號旁時，由陳文煌持木製棍棒毆擊陳明華之頭部
    ，袁定陽、陳文煌再以徒手毆打陳明華之頭、臉部，造成陳
    明華受有頭部外傷併右側硬腦膜上出血、右側顱骨骨折等傷
    害。
二、案經陳明華訴由宜蘭縣政府警察局羅東分局報告臺灣宜蘭地
    方檢察署檢察官偵查起訴。 
    理  由
壹、證據能力部分：
一、按被告以外之人於審判外之言詞或書面陳述，除法律有規定
    者外，不得作為證據。另按被告以外之人於審判外之陳述，
    雖不符合同法第159條之1至第159條之4之規定，然經當事人
    於審判程序同意作為證據，法院審酌該言詞陳述或書面陳述
    作成時之情況，認為適當者，亦得為證據。當事人、代理人
    或辯護人於法院調查證據時，知有第159條第1項不得為證據
    之情形，而未於言詞辯論終結前聲明異議者，視為有前項同
    意，刑事訴訟法第159條第1項、第159條之5分別定有明文。
    該條立法意旨在於傳聞證據未經當事人之反對詰問予以核實
    ，原則上先予排除，惟若當事人已放棄反對詰問權，於審判
    程序中表明同意該等傳聞證據可作為證據；或於言詞辯論終
    結前未聲明異議，基於尊重當事人對傳聞證據之處分權，及
    證據資料愈豐富，愈有助於真實發見之理念，且強化言詞辯
    論主義，使訴訟程序得以順暢進行，上開傳聞證據亦均具有
    證據能力。查本件被告以外之人於審判外之言詞或書面陳述
    屬傳聞證據部分，檢察官、被告2人及辯護人於本院準備程
    序中表示同意有證據能力，且迄於言詞辯論終結前亦未聲明
    異議，復本院認其作成之情形並無不當情形，經審酌後認為
    適當，均應認於本案有證據能力。
二、另本件認定事實引用之卷內其餘非供述證據部分，與本案均
    有關連性，亦無證據證明係實施刑事訴訟程序之公務員以不
    法方式所取得，依刑事訴訟法第158條之4之反面解釋，當有
    證據能力，復於本院審理時，提示並告以要旨，使檢察官、
    被告2人及辯護人充分表示意見，自得為證據使用。
貳、實體方面
一、認定犯罪事實所憑證據及認定之理由
  ㈠告訴人陳明華於犯罪事實一所載時、地，遭上訴人即被告陳
    文煌、袁定陽2人毆打成傷，受有頭部外傷併右側硬腦膜上
    出血、右側顱骨骨折傷害等情，業據證人即告訴人於警詢、
    偵訊及原審審理中指訴、具結證述歷歷（見宜蘭縣政府警察
    局羅東分局刑案偵查卷宗《下稱警卷》第3至7頁，宜檢109年
    度偵字第1431號卷《下稱偵1431卷》第18至22頁，原審卷
    第45、49、102至107頁）；核與證人即在場人周志杰於警詢
    、偵訊及原審審理中證述相符（見警卷第11至13頁，偵1431
    卷第18至22頁，原審卷第107至113頁）。
　㈡並有指認犯罪嫌疑人紀錄表2份（見警卷第8至9、14頁）；監
    視器翻拍照片2張（見警卷第10頁）；告訴人之博愛醫院診
    斷證明書（見警卷15頁）；現場照片及監視器翻拍照片22張
    （見警卷16至26頁）；證人周志杰現場指認照片4張（見警
    卷27至28頁）；羅東博愛醫院出具醫院診療之醫師說明表、
    病歷資料、受傷照片（見本院卷第115至131頁）附卷可稽。
  ㈢觀諸證人即告訴人於偵訊、原審證述：遭被告2人追上、遭被
    告陳文煌持棍毆打等語（見偵1431卷第21、22頁，原審卷第
    103頁），核與證人周志杰於偵訊原審證稱：看到被告2人打
    告訴人等語（見偵1431卷第20頁，原審卷第108至109 頁）
    相符；參以本案起源於被告袁定陽與證人周志杰間口角爭執
    ，告訴人報警處理致被告袁定陽心生不滿，被告2人重返現
    場、左右包夾告訴人，被告陳文煌下車即持棍棒毆打告訴人
    等情，且被告陳文煌於原審坦承持棍棒傷害告訴人犯行，是
    以被告2人就本案傷害犯行，具有犯意聯絡、行為分擔，堪
    予認定。
　㈣另據被告陳文煌於原審、本院自白認罪（見原審卷第44、123
    頁，本院卷第141、219頁）及被告袁定陽於本院自白認罪（
    見本院卷第141、219頁），是認被告2人任意性自白內容應
    與事實相符，堪足採認為真實。　　
  ㈤綜上所述，本案事證明確，被告2人上開傷害犯行，均堪予認
    定，自應依法論科。
二、論罪
  ㈠核被告2人所為，均係犯刑法第277 條第1 項之傷害罪。
　㈡被告2人間，具有犯意聯絡及行為分擔，為共同正犯。
　㈢關於累犯部分
　　被告陳文煌前於105年間，因恐嚇取財未遂案件，經臺灣宜
    蘭地方法院（下稱宜蘭地院）於107年5月27日以107年度易
    緝字第5號判處有期徒刑4月確定，並於107年10月5日易科罰
    金執行完畢等情，有本院被告前案紀錄表在卷可按，被告陳
    文煌前受有期徒刑之執行完畢後，其於5年以內故意再犯本
    件有期徒刑以上之罪，為累犯。茲參酌司法院釋字第775號
    解釋意旨，審酌被告陳文煌前案所犯係恐嚇他人取得財物未
    遂之犯罪，與本案所犯傷害罪之罪質不同，各自侵害之法益
    相異，且與本案犯行間無一定關聯性，本院認被告陳文煌無
    加重最低本刑之必要，爰不予加重其最低本刑。
三、撤銷改判之理由及科刑審酌事項
　㈠原審因認被告2人傷害犯行，罪證明確，而予以論罪科刑，固
    非無見，惟查：被告2人與告訴人於原審判決後達成和解，
    被告袁定陽業已給付和解金新臺幣23萬元予告訴人，告訴人
    表明同意原諒被告2人犯行等情，有宜蘭地院110年度移調字
    第27號調解筆錄在卷可憑（見本院卷第147至148頁），另被
    告袁定陽於本院自白認罪，原判決未及審酌上情，因本案之
    量刑基礎已有變更，被告2人上訴請求從輕量刑，為有理由
    ，自應由本院予以撤銷改判。
　㈡爰以行為人之責任為基礎，審酌被告2人均係智識健全之人，
    理應知悉在現代民主法治社會中，對於任何糾紛之解決，應
    本諸理性、和平之手段與態度為之，詎被告2人不思以正當
    方式處理，竟共同以前揭行為分擔之方式毆打告訴人，造成
    告訴人受有頭部外傷併右側硬腦膜上出血、右側顱骨骨折等
    傷害，應予責難。惟念及被告2人於本院坦承犯行，業與告
    訴人達成和解，已支付部分和解金，告訴人同意原諒被告2
    人等情，有上開調解筆錄在卷可憑（見本院卷第147至148頁
    ）；兼衡被告2人之智識程度、家庭及經濟狀況（見本院卷
    第220頁）等一切情狀，分別量處如主文第2、3項所示之刑
    ，均諭知易科罰金折算標準。
四、被告袁定陽未曾因故意犯罪受有期徒刑以上刑之宣告，有本
    院被告前案紀錄表在卷足按，其因一時失慮致罹刑章，犯罪
    後坦承犯行，態度良好，經此次偵審程序，當知所警惕，信
    無再犯之虞，本院認其所受宣告之刑以暫不執行為適當，故
    依刑法第74條第1項第1款之規定，併予宣告緩刑3年，以啟
    自新。然為促使被告袁定陽日後更加重視法規範秩序、強化
    法治觀念，並兼顧告訴人之權益，敦促被告袁定陽確實惕勵
    改過，本院認應課予一定條件之緩刑負擔，令其能從中深切
    記取教訓，並督促時時警惕，爰併依刑法第74條第2項第3款
    之規定，諭知被告袁定陽於緩刑期間，應履行附表所示調解
    筆錄之內容，以期符合本件緩刑目的，若被告袁定陽不履行
    此一負擔，且情節重大足認原宣告之緩刑難收其預期效果，
    而有執行刑罰之必要者，依刑法第75條之1第1項第4款之規
    定，得撤銷其宣告。
五、沒收之說明：
    未扣案之棍棒1支，雖係被告2人共犯本件傷害罪所用之物，
    然無證據顯示為被告2人所有，爰均不予宣告沒收或追徵，
    附此敘明。
據上論斷，應依刑事訴訟法第369條第1項前段、第364條、第299
條第1項前段，判決如主文。
本案經檢察官黃明正提起公訴，檢察官陳正芬到庭執行職務。
中　　華　　民　　國　　110 　年　　8 　　月　　5 　　日
              　  刑事第二十三庭審判長法　官  許永煌
　　　　　　　　　　　　　　　　　    法　官  吳定亞
　　　　　　　　　　　　　　　　　    法　官  黃美文
以上正本證明與原本無異。
如不服本判決，應於收受送達後20日內向本院提出上訴書狀，其
未敘述上訴之理由者並得於提起上訴後20日內向本院補提理由書
（均須按他造當事人之人數附繕本）「切勿逕送上級法院」。
                                　    書記官  彭威翔
中　　華　　民　　國　　110 　年　　8 　　月　　6 　　日
附錄：本案論罪科刑法條
刑法第277條第1項：
傷害人之身體或健康者，處5年以下有期徒刑、拘役或50萬元以
下罰金。
附表：
調      解      內      容 案        號 被告陳文煌、袁定陽應連帶給付告訴人陳明華新臺幣（下同）50萬元整。給付方式如下： ⑴被告袁定陽於民國110年4月15日當庭給付告訴人23萬元，經告訴人點收無誤。 ⑵餘款27萬元分25期給付，其中110年5月20日前給付2萬元、110年6月20日前給付2萬元；自110年7月起，於每月20日前給付1萬元，至全部清償完畢為止。如一期未給付，視為全部到期。 臺灣宜蘭地方法院110年度移調字第27號。 (本院卷第147至148頁)